【裁判字號】    89,訴,1438
【裁判日期】    891218
【裁判案由】    偽造文書等
【裁判全文】
臺灣臺北地方法院刑事判決                        八十九年度訴字第一四三八號
    公  訴  人  臺灣臺北地方法院檢察署檢察官
    被      告  甲○○
右列被告因偽造文書等案件，經檢察官提起公訴（八十九年度偵字第一五九九三號）
，本院判決如左：
    主  文
甲○○連續行使偽造私文書，足以生損害於他人，累犯，處有期徒刑拾月。
誠泰銀行ＶＩＳＡ信用卡（卡號0000000000000000號）上偽造之「
戊○○」署押壹枚；信用卡簽帳單（壹式貳聯）其中商店存根聯上所偽造之「戊○○
」署押壹枚，及已扣案持卡人存根聯之全部，均沒收。
    事  實
一、甲○○有多次竊盜、偽造文書前科，前於民國八十五年間因偽造文書等案件，經
    本院八十五年訴緝字第一八○號判處有期徒刑六月確定；又因偽造文書案件，經
    本院八十五年易字第五二五二號判處有期徒刑四月確定，二罪合併執行有期徒刑
    九月，於八十六年十月二十一日執行完畢；復因偽造文書等案件，經本院八十五
    年度訴字第一七六四號判處有期徒刑五年確定，原應於九十一年四月十七日執行
    完畢，而於八十九年三月七日假釋付保護管束中（此次不構成累犯）。仍不知悛
    悔，竟意圖為自己不法之所有，於八十九年八月十日十六時十分許，在台北市中
    山區○○○路、建國北路口人行道處，拾獲乙○○與其夫戊○○所有遭竊之身份
    證影本各一紙及乙○○尚未開卡使用之誠泰銀行ＶＩＳＡ信用卡（卡號0000
    000000000000號）一枚，將之侵占入己。甲○○並基於詐欺及行使
    偽造私文書之概括犯意，先於同日十七時三十分許，至台北市信義區○○○路○
    段明德春天百貨公司體育用品專賣店，佯為上開信用卡之持有人，其誤以為該信
    用卡為戊○○所有而在背面偽簽戊○○署押（公訴人誤載為乙○○），購買米老
    鼠小帽一頂，該店店員丙○○應允以刷卡方式付費而在印錄機上刷卡辨識，甲○○偽簽戊○○署名於簽帳單（每份簽帳單，均為一式二聯即持卡人存根聯及商店
    存根聯，採複寫方法，故每份簽帳單之持卡人存根聯上偽簽之署押，即同時複寫
    於該簽帳單之特約商店存根聯上），表示係本人簽帳消費，再將偽造之簽帳單交
    還而使丙○○陷於錯誤，交付甲○○前開商品，價值計新台幣（下同）二百二十
    五元，足以生損害於戊○○、原持卡人乙○○及誠泰銀行。得手後，復於同日下
    午再至前開百貨公司之上雅珠寶店，持該信用卡向該店店員己○○佯購手鍊、項
    鍊各一條等物，使己○○陷於錯誤，己○○欲刷卡辨識時，經銀行通知尚未開卡
    因而識破報警查獲，甲○○始未詐得所購財物。
二、案經台北市政府警察局信義分局移請臺灣臺北地方法院檢察署檢察官偵查起訴。
    理  由
一、訊據被告甲○○就右揭時地侵占遺失物、詐欺及行使偽造私文書之犯行供承不諱
    ，核與證人即被害人乙○○於警訊、偵審中結證稱之遺失及被告於信用卡背面偽
    造署押進而冒用信用卡；證人即體育用品專賣店店員丙○○及誠泰銀行職員丁○○於警訊及本院審理中分別結證稱簽帳單為一式二聯、被告盜刷信用卡行使偽造
    簽帳單詐購物品、未向銀行開卡之信用卡第一次刷卡仍能通過刷卡機辨識；證人
    即上雅珠寶店店員己○○於警訊、偵審中結證之詐欺未遂等情節（見偵查卷第八
    頁反面、第九頁反面、第十頁反面、第十一頁反面、第四十七頁反面及本院八十
    九年十一月十五日訊問筆錄、十二月六日審判筆錄）悉相吻合，並有贓物認領保
    管單二紙、簽帳單一紙、空白簽帳單一份（一式二聯）及信用卡影本與照片各一
    紙在卷可稽，被告自白與事實相符，本件事證已臻明確，渠犯行洵堪認定。
二、核被告所為，侵占遺失物部分，係犯刑法第三百三十七條之侵占遺失物罪；按信
    用卡係表示持卡人與發卡銀行間所成立之消費付款委託契約，屬刑法第二百二十
    條第二項所稱之「錄音、錄影或電磁記錄，藉機器或電腦之處理所顯示之聲音、
    影像或符號，足以為表示其用意之證明者，亦以文書論」之準私文書，被告於未
    開卡之信用卡偽造署押而持之詐購物品，自足以生損害於他人，核其所為，係犯
    刑法第二百十六條、第二百二十條第二項、第二百十條之行使偽造準私文書罪（
    公訴人漏未論列，容有未洽）；偽簽簽帳單而加以行使部分係犯同法第二百十六
    條、第二百十條行使偽造私文書罪；其於信用卡及簽帳單上偽造署押犯行，分別
    為偽造準私文書、偽造私文書之部分行為，其偽造準私文書、私文書之低度行為
    ，則為行使之高度行為所吸收，均不另論罪。詐購物品部分則係犯第三百三十九
    條第一項詐欺取財罪及第三項、第一項之詐欺取財未遂罪。被告以一行為同時侵
    占數遺失物，為想像競合犯應從一重之侵占遺物罪處斷。另其先後二次行使偽造
    準私文書及詐欺取財既遂與未遂犯行，時間緊接，罪名與構成要件相同，顯皆係
    基於概括犯意反覆為之，均為連續犯，應依刑法第五十六條之規定論以連續行使
    偽造準私文書及連續詐欺取財既遂之一罪，並加重其刑。再被告所犯上開各罪間
    ，有方法目的之牽連犯關係，應依刑法第五十五條前段牽連犯之規定，從一重之
    連續行使偽造準私文書罪處斷。末查被告有多次竊盜、偽造文書前科，前於民國
    八十五年間因偽造文書等案件，經本院八十五年訴緝字第一八○號判處有期徒刑
    六月確定；又因偽造文書案件，經本院八十五年易字第五二五二號判處有期徒刑
    四月確定，二罪合併執行有期徒刑九月，於八十六年十月二十一日執行完畢；又
    因偽造文書等案件，經本院八十五年度訴字第一七六四號判處有期徒刑五年確定
    ，原應於九十一年四月十七日執行完畢，而於八十九年三月七日假釋付保護管束
    中（此次不構成累犯），有臺灣高等法院檢察署刑案紀錄簡覆表在卷可徵，渠於
    五年內再犯本件有期徒刑以上之罪，為累犯，應依刑法第四十七條，遞加重其刑
    。爰審酌被告素行不佳、假釋中再犯、不思正途獲取財物之犯罪動機、目的、所
    得利益及犯罪後坦認犯行之態度等一切情狀，量處如主文所示之刑示懲。
三、信用卡背面偽簽之「戊○○」署押一枚；信用卡簽帳單（一式二聯）其中之第二
    聯即商店存根聯雖已交付商店持有，惟其上所偽造之「戊○○」署押一枚，雖未
    扣案，但不能證明業已滅失，均依刑法第二百十九條宣告沒收。另扣案之上開簽
    帳單第一聯即持卡人存根聯，業已交付被告持有，且為被告供犯罪所用之物，亦
    應依刑法第三十八條第一項第二款宣告沒收（其上所偽造之署押部分，自毋庸另
    為沒收之諭知）。
據上論斷，應依刑事訴訟法第二百九十九條第一項前段，刑法第五十六條、第二百十
六條、第二百二十條第二項、第二百十條、第三百三十七條、三百三十九條第一項、
第四十七條、第三十八條第一項第二款、第二百十九條、第五十五條，罰金罰鍰提高
標準條例第一條前段，判決如主文。
本案經檢察官王文德到庭執行職務
中      華      民      國      八十九      年    十二    月    十八    日
                                          臺灣臺北地方法院刑事第四庭
                                              法  官  吳  定  亞
右正本證明與原本無異。
如不服本判決，應於判決送達後十日內，向本院提出上訴狀。
                                              書記官  巫  美  華
中      華      民      國      八十九      年    十二    月     二十   日
附錄本案論罪科刑法條全文
刑法第二百十條
偽造、變造私文書，足以生損害於公眾或他人者，處五年以下有期徒刑。
刑法第二百一十六條
行使第二百十條至第二百十五條之文書者，依偽造、變造文書或登載不實
事項或使登載不實事項之規定處斷。
刑法第三百三十九條
意圖為自己或第三人不法之所有，以詐術使人將本人或第三人之物交付者
，處五年以下有期徒刑、拘役或科或併科一千元以下罰金。
以前項方法得財產上不法之利益或使第三人得之者，亦同。
前二項之未遂犯罰之。
刑法第三百三十七條
意圖為自己或第三人不法之所有，而侵占遺失物、漂流物或其他離本人所
持有之物者，處五百元以下罰金。


司法院資訊處製作；財團法人民間司法改革基金會備份。
